最高法院刑事判決　　　　　　　　　　　　　　　九十三年度台上字第五九三三號
　　上　訴　人　甲○○
　　　　　　　　　　　　（另案在台灣宜蘭監獄執行中）
右上訴人因違反毒品危害防制條例案件，不服台灣高等法院中華民國九十三年六月十
一日第二審更審判決（九十三年度上更(二)字第一六０號，起訴案號：台灣宜蘭地方法
院檢察署八十八年度偵字第六八五號），提起上訴，本院判決如左：
    主  文
原判決撤銷，發回台灣高等法院。
    理  由
本件原判決撤銷第一審不當之判決，改判仍論處上訴人甲○○連續販賣第二級毒品，
累犯罪刑，固非無見。
惟查：(一)、按刑事訴訟法第一百五十九條第一項規定，被告以外之人於審判外之言詞
或書面陳述，除法律有規定者外，不得作為證據。上開規定於民國（下同）九十二年
二月六日修正公布，並於同年九月一日正式施行。本件原審於九十三年五月二十八日
上午審判時，已在修正刑事訴訟法公布施行之後，自應依修正後之刑事訴訟法審結，
方始適法。原判決援引證人林蒼標、簡金祥、蔡宗翰、陳健平、江樹文、林鶴賢、楊
子平、黃淑鈴等人於警訊及偵查中之供述，作為認定上訴人販賣第二級毒品安非他命
之論斷依據（見原判決第五頁倒數第六行至倒數第四行）。另又引述證人陳傑瑞（見
原判決第九頁第五行）及證人林冠享、林阿月（見原判決第九頁第九行）於警訊中之
陳述，資為裁判論證之基礎。惟卻均未說明該等證人於審判外傳聞之陳述，如何得例
外採作證據之法律上理由，已難謂適法。(二)、又毒品危害防制條例第十九條第一項規
定：犯該條例第四條至第九條、第十二條、第十三條或第十四條第一項、第二項之罪
者供犯罪所用或因犯罪所得之財物，固採義務沒收主義，但其並無「不問屬於犯人與
否，沒收之」之特別規定，仍以沒收物屬於犯人所有者為限，始得依該規定予以沒收
。卷查依證人李重光、林鶴賢、黃淑鈴及楊子平均證述陳稱伊等係以0000000
000號行動電話機具與上訴人聯絡。惟原審並未就該號手機究屬何人所有詳予調查
。參以上訴人於原審一再主張上開手機非伊所有（見原審上更(二)字卷第四十四、第五
十七至六十一頁），且依卷附台灣宜蘭地方法院九十二年度訴字第三六九號游朝安違
反毒品危害防制條例乙案判決書內亦已載述指明該0000000000號手機為游
朝安販毒所使用（見同上卷第六十六、六十九頁）。可見上開手機究屬何人所有？實
情若何？尚欠明瞭，自仍有待再加審究查明釐清。原審對此攸關法則適用至要事項，
疏未調查，亦未說明其理由，即率認上開手機為屬上訴人所有併予宣告，不無速斷。
以上或為本院得依職權調查之事項，或為上訴意旨所指摘，應認原判決仍有撤銷發回
更審之原因。
據上論結，應依刑事訴訟法第三百九十七條、第四百零一條，判決如主文。
中　　　華　　　民　　　國　　九十三　　年　　 十一 　　月　　 十一 　　日
                              最高法院刑事第十庭
                                  審判長法官  呂　潮　澤
                                        法官  吳　昆　仁
                                        法官  孫　增　同
                                        法官  吳　昭　瑩
                                        法官  劉　介　民
      右正本證明與原本無異
                                              書  記  官
中　　　華　　　民　　　國　　九十三　　年　　 十一 　　月　　 十七 　　日
                                                                        Ｅ
